臺灣臺中地方法院民事判決
111年度中小字第3086號
原      告  華南產物保險股份有限公司

法定代理人  陳文智  
訴訟代理人  賴韋廷  
被      告  何承運  
上列當事人間請求損害賠償事件，本院於中華民國111 年9 月12
日詞辯論終結，判決如下：
    　主      文
被告應給付原告新臺幣38,395元，及自民國111 年4 月13日起至
清償日止，按週年利率百分之5 計算之利息。
原告其餘之訴駁回。
訴訟費用新臺幣1,000 元，由被告負擔新臺幣420 元，餘由原告
負擔。
本判決原告勝訴部分得假執行。
      事實及理由
壹、程序事項   
　　原告經合法通知，未於言詞辯論期日到場，核無民事訴訟法
    第386 條所列各款情形，爰依被告之聲請，由其一造辯論而
    為判決。
貳、實體事項
一、原告未於言詞辯論期日到場，惟起訴主張：被告於民國110 
     年2 月25日駕駛車牌號碼000-0000號自用小客車，由臺中
    市北屯區沿山西路內側快車道由東向西方向行駛於支線道，
    於行經設有閃光紅燈號誌交岔路口時，疏未注意應禮讓幹線
    車道先行，適有原告所承保訴外人林青慧所有、並由其駕駛
    車牌號碼0000-00號自用小客車(下稱系爭車輛)，亦沿崇德
    九路由南向北方向直行，行至該路口，雙方車輛因而於同日
    00時11分許於臺中市○○區○○路○段000 號之交岔路口，發生
    碰撞，致系爭車輛受損，修復費用共計新臺幣（下同）13萬
    元（含零件費用73,342 元、工資費用33,500 元、烤漆費用
    23,158 元），而本件車禍事故被告為肇事主因，系爭車輛
    修復費用由原告依保險契約予以理賠，並依肇事責任比例之
    七成向被告請求賠償該金額91,000元(計算式：130000×0.7＝
    91000）。為此，爰依保險代位及侵權行為之法律關係，請
    求被告賠償上開損害，並聲明：被告應給付原告91,000元及
    自起訴狀繕本送達翌日起至清償日止按週年利率百分之5 計
    算之利息。
二、被告則抗辯：當初車禍事故發生時我有聯繫外人林青慧，她
    送醫急救時稱系爭車輛並無大礙，經送修後卻稱保養廠要收
    20多萬元之修復費用，然系爭車輛之殘值應僅剩10多萬元，
    賠償金額實高於系爭車輛殘值，另被告就本件事故僅應負擔
    6成之肇事責任等語。
三、本院之判斷
　㈠原告主張上開事實，業據原告提出行車執照、汽車險理賠出
    險通知書、道路交通事故初步分析研判表、估價單、統一發
    票、系爭車輛車損照片等為證（本院卷第21至39頁），並經
    本院調閱臺中市府警察局道路交通事故調查卷宗核閱屬實，
    且為被告所不爭執，應堪信為真實。
　㈡按汽車、機車或其他非依軌道行駛之動力車輛，在使用中加
    損害於他人者，駕駛人應賠償因此所生之損害，民法第191 
    條之2 前段定有明文。此係專為非依軌道行駛之動力車輛在
    使用中駕駛人之責任而為舉證責任倒置之規定，故凡動力車
    輛在使用中加損害於他人者，即應負賠償責任，由法律推定
    駕駛人侵害他人之行為係出於過失。查系爭事故係因被告於
    上揭時、地駕駛車輛行經閃光紅燈交岔路口時，未禮讓幹線
    車道先行等規定，因而碰撞系爭車輛，被告就系爭車輛受損
    之事實，如何已盡相當之注意義務乙節，並未能舉證以實其
    說，依上開說明，自應負賠償之責。
　㈢次按被保險人因保險人應負保險責任之損失發生，而對於第
    三人有損失賠償請求權者，保險人得於給付賠償金額後，代
    位行使被保險人對於第三人之請求權；另按因故意或過失，
    不法侵害他人之權利者，負損害賠償責任，保險法第53條第
    1 項前段、民法第184 條第1 項前段分別定有明文；再按特
    種閃光號誌各燈號顯示之意義如左：二、閃光紅燈表示「停
    車再開」，車輛應減速接近，先停止於交岔路口前，讓幹道
    車優先通行後認為安全時，方得續行；汽車行駛至交岔路口
    ，其行進、轉彎，應依下列規定：二、行至無號誌或號誌故
    障而無交通指揮人員指揮之交岔路口，支線道車應暫停讓幹
    線道車先行，道路交通標誌標線號誌設置規則第211 條第1 
    項、道路交通安全規則第102條第1 項第2 款分別定有明文
    。查本件被告駕駛車輛，行經設有閃光紅燈交岔路口，本應
    減速接近，先停止於交岔路口前，讓幹道車優先通行後，方
    得續行，且依當時情形又無不能注意情事，卻未禮讓幹線車
    道先行而與系爭車輛發生碰撞，致系爭車輛受損，顯見其確
    有未遵守上開規定之過失甚明，且其過失與系爭車輛所受損
    害間，存有相當因果關係，堪以認定，依此，原告依據上開
    規定請求被告負侵權行為損害賠償之責，即屬有據。
　㈣復按不法毀損他人之物者，被害人得請求賠償其物因毀損所
    減少之價額，民法第196 條定有明文，且依該規定請求賠償
    物被毀損所減少之價額，得以修復費用為估定標準，但以必
    要者為限，如修理材料以新品換舊品，應予折舊（最高法院
    77年度第9 次民事庭會議決議一決議要旨參照）。查系爭車
    輛因本件車禍受損修復所需費用計13萬元（含零件費用73,3
    42元、工資費用33,500元、烤漆費用23,158元），有估價單
    及統一發票附卷可稽（本院卷第27至37頁），而系爭車輛之
    修理費，既以新零件更換被毀損之舊零件，承前所述，即應
    計算其折舊，而依行政院所頒之「固定資產耐用年數表」及
    「固定資產折舊率表」之規定，「非運輸業用客車、貨車」
    之耐用年數為5 年，且定率遞減法每年折舊1000分之369 ，
    另依營利事業所得稅查核準則第95條第6 項規定「固定資產
    提列折舊採用定率遞減法者，以1 年為計算單位，其使用期
    間未滿1 年者，按實際使用之月數相當於全年之比例計算之
    ，不滿1 月者，以1 月計 」。參以卷附系爭車輛之行車執
    照所示，系爭車輛自100 年7月出廠，迄110 年2 月25日事
    故發生日止，實際使用期間已逾5 年餘，關於零件折舊部分
    應受到不得超過10分之9 之限制，故應以10分之9 計算其折
    舊。依上開說明折舊後，零件部分原告得請求之金額為7,33
    4元（計算式：73442 ×0.1 ＝7334），加計工資費用33,500
    元、烤漆費用23,158元（工資、烤漆不生折舊問題），則系
    爭車輛之合理修復費用為63,992元(計算式：7334＋33500＋23
    158＝63992) 之範圍內，即屬合理。
  ㈤又按損害賠償，除法律另有規定或契約另有訂定外，應以填
    補債權人所受損害及所失利益為限；負損害賠償責任者，除
    法律另有規定或契約另有訂定外，應回復他方損害發生前之
    原狀。第1 項情形，債權人得請求支付回復原狀所必要之費
    用，以代回復原狀；不能回復原狀或回復顯有重大困難者，
    應以金錢賠償其損害。民法第216 條、第213 條及第215 條
    分別定有明文。是損害賠償本應以回復他方即權利受損者於
    權利受有損害前之原狀為原則，而於不能回復原狀或回復顯
    有重大困難之例外情況，方得以金錢賠償其損害作為替代賠
    償。據此，損害賠償以回復原狀為原則，例外方以金錢為代
    替賠償之方法，此係屬權利受損者之選擇權，而非用以限制
    權利受損者請求賠償之範圍或方式。依此，被告抗辯稱系爭
    車輛之殘值應僅剩10多萬元，賠償金額實高於系爭車輛殘值
    等語。然原告主張因被告駕車之過失行為致系爭車輛受損，
    並以維修費用作為減少價額之依據，請求被告賠償其受有之
    損害，揆諸上開說明，自為法所許。況原告請求回復原狀必
    要費用之金額，於法律上並非當然須受物之市場交易價格之
    限制，故被告此節所辯並非可採。
　㈥再按損害之發生或擴大，被害人與有過失者，法院得減輕賠
    償金額或免除之，民法第217 條第1 項定有明文。此規定之
    目的在謀求加害人與被害人間之公平，倘受害人於事故之發
    生亦有過失時，由加害人負全部賠償責任，未免失諸過酷，
    是以賦予法院得不待當事人之主張，減輕其賠償金額或免除
    之職權。換言之，基於過失相抵之責任減輕或免除，非僅為
    抗辯之一種，亦可使請求權全部或一部為之消滅，故裁判上
    得以職權斟酌之。次按特種閃光號誌各燈號顯示之意義如左
    ：一、閃光黃燈表示「警告」，車輛應減速接近，注意安全
    ，小心通過。道路交通標誌標線號誌設置規則第211 條第1 
    項定有明文。查訴外人林青慧於警詢時則指稱：肇事當時之
    行車速率為50至60公里，車禍時之路況，無車流、天氣晴、
    視線還好，並無障礙物，昌平路閃黃燈，標線清楚等語(本
    院卷第52至53頁)，對照被告於警詢時供稱：事故發生時，
    車流少、氣候晴、視線良好，並無障礙物，山西路閃紅燈，
    標線清楚等語，則系爭車輛行經肇事地點時之號誌為閃光黃
    燈，此外，訴外人林青慧行車速率為50至60公里，業經林青
    慧於警詢時供述明確，則林青慧行經設有閃光黃燈之交岔路
    口亦未減速慢行，堪以認定，從而，對照兩車受損狀況並衡
    酌兩造之過失程度，認林青慧與被告就本件事故應各負擔之
    過失責任比例為40％、60％；依此計算，被告應賠償原告之金
    額為38,395元（計算式：63992×0.6＝38395，小數點以下四
    捨五入），原告逾此範圍之主張，即屬無據。
　㈦末按給付有確定期限者，債務人自期限屆滿時起，負遲延責
    任。給付無確定期限者，債務人於債權人得請求給付時，經
    其催告而未為給付，自受催告時起，負遲延責任。其經債權
    人起訴而送達訴狀，或依督促程序送達支付命令，或為其他
    相類之行為者，與催告有同一之效力。民法第229 條第1 項
　　、第2 項定有明文。又遲延之債務，以支付金錢為標的者，
    債權人得請求依法定利率計算之遲延利息。但約定利率較高
    者，仍從其約定利率。應付利息之債務，其利率未經約定，
    亦無法律可據者，週年利率為百分之五，民法第233 條第1
　　項、第203 條亦有明文。本件原告對被告之侵權行為債權，
    核屬無確定期限之給付，既經原告起訴而於111 年4 月12日
    送達訴狀，有送達證書可憑（本院卷第83頁），被告迄未給
    付，當應負遲延責任。是原告請求自起訴狀繕本送達被告翌
    日即111 年4 月13日起，按週年利率百分之5 計算之法定遲
    延利息，核無不合。　　
四、綜上所述，原告依侵權行為及保險代位之法律關係，請求被
    告給付38,395元，及自111 年4 月13日起至清償日止，按週
    年利率百分之5 計算之利息，為有理由，應予准許。逾此部
    分之請求，為無理由，應予駁回。　　
五、本件係適用小額程序所為被告敗訴之判決，依民事訴訟法第
    436 條之20規定，應依職權宣告假執行。　　　
六、依民事訴訟法第436 條之19第1 項、第79條規定，本件訴訟
    費用額確定為1,000 元（即原告繳納之第一審裁判費1,000
    元），命兩造依勝敗之比例各負擔如主文第3 項所示。　　
中　　華　　民　　國　　111 　年　　9 　　月　　28　　日
                  臺灣臺中地方法院臺中簡易庭
                              法　官　陳航代
以上正本係照原本作成。
如不服本判決，應於送達後20日內，以判決違背法令為理由，向
本院提出上訴狀並表明上訴理由（上訴理由應表明一、原判決所
違背之法令及其具體內容；二、依訴訟資料可認為原判決有違背
法令之具體事實），如於本判決宣示後送達前提起上訴者，應於
判決送達後20日內補提上訴理由書（須附繕本）。 
中　　華　　民　　國　 111　　年　　9 　　月　　30　　日
                              書記官  王梓芸